【裁判字號】    99,易,1367
【裁判日期】    990531
【裁判案由】    贓物等
【裁判全文】
臺灣臺中地方法院刑事判決              99年度易字第1367號
公  訴  人  臺灣臺中地方法院檢察署檢察官
被      告  丁○○
            甲○○
上列被告等因贓物等案件，經檢察官提起公訴（98年度偵字第29
807號、99年度偵緝字第536號），本院判決如下：
    主    文
丁○○收受贓物，累犯，處有期徒刑肆月，如易科罰金，以新臺
幣壹仟元折算壹日。
甲○○無罪。
    犯罪事實
一、丁○○前於民國九十年間，即曾因偽造文書案件，經本院以
    九十一年度訴字第二六九八號判處有期徒刑二年六月，嗣經
    臺灣高等法院臺中分院以九十三年度上訴字第一五五五號駁
    回上訴而告確定；其於同年間，復因牙保贓物及故買贓物案
    件，經本院以九十年度易字第二八六三號判處有期徒刑六月
    、五月，並定應執行刑為有期徒刑十月確定；後適逢中華民
    國九十六年罪犯減刑條例之施行，其所犯前揭三罪乃經臺灣
    高等法院臺中分院以九十六年度聲減字第六九號裁定分別減
    為有期徒刑一年三月、三月、二月又十五日，並定應執行刑
    為有期徒刑一年七月確定，其入監執行後，甫在九十六年七
    月十六日執行完畢出監；詎丁○○仍不知悔改，明知真實姓
    名、年籍均不詳，自稱「黃世和」之成年男子所交付之車牌
    號碼2352－SH號自用小客車係來路不明之贓物（引擎號碼：
    4G69L012261號，該車輛原為丙○○所有，於九十八年二月
    十日凌晨二時許，停放在臺中縣沙鹿鎮○○○路六四三號前
    遭竊），竟基於收受贓物之犯意，於九十八年八月上旬之某
    日，在不詳地點收受上開自用小客車，供己代步使用。嗣丁○○於九十八年八月中旬間之某日，至不知情之楊文宗所經
    營位在臺中縣太平市○○路○段三一一巷三弄一三號之「宏
    達汽車修理廠」從事資源回收工作之際，適見友人甲○○之
    母鍾金雲所有，平日由甲○○使用之車牌號碼4896－XY號自
    用小客車停放於該處待修，遂認該車車牌於維修期間將閒置
    不用，而可供借取裝置在其所收受之上開贓車前後，以躲避
    警方之查緝，乃立即透過楊文宗以電話聯絡甲○○，請甲○○出借該輛車之車牌予其使用，甲○○於電話中應允之，並
    請不知情之楊文宗將原懸掛於車牌號碼4896－XY號自用小客
    車前後車牌取下，交付予丁○○，丁○○於收受該車牌號碼
    4896－XY號車牌後，旋將前揭其所收受之車牌號碼2352－SH
    號自用小客車之前後車牌均取下，再換裝將4896－XY號車牌
    兩面懸掛於該部自用小客車之前後。嗣警方於九十八年十月
    二日十九時三十分許，因執行勤務，行經臺中縣太平市○○
    路四三號前，見前揭原懸掛車牌號碼2353－SH號車牌，而業
    經丁○○更換懸掛車牌號碼4836－XY號之自用小客車（該部
    原車牌號碼2325－SH號自用小客車業已發還予車主丙○○）
    停放於該處，疑為民眾報失之車輛，經查詢4836－XY號自用
    小客車之車籍資料，發現該部懸掛4836－XY號車牌車輛之車
    色、引擎號碼與真實車牌號碼4836－XY號自用小客車登記之
    車籍資料均不相符合，始由警進而查悉上情。
二、案經彰化縣警察局北斗分局報請臺灣臺中地方法院檢察署檢
    察官偵查起訴。
    理    由
壹、有罪部分：
  一、上開犯罪事實，業據被告丁○○於本院訊問時供認不諱，
      核與證人即被害人丙○○、證人即宏達汽車修理廠負責人
      楊文宗分別於警詢或偵查中證述之情節皆大致相符〔見彰
      化縣警察局北斗分局北警分偵字第0980021925號卷第3頁
      至第4頁反面，偵字第29807號卷第10頁至第12頁，偵緝字
      第536號卷第36頁至第37頁、第38頁。按被告以外之人（
      包括證人、鑑定人、告訴人、被害人及共同被告等）於審
      判外之陳述雖不符刑事訴訟法第一百五十九條之一至之四
      等四條之規定，而經當事人於審判程序同意作為證據，法
      院審酌該言詞陳述或書面陳述作成時之情況，認為適當者
      ，亦得為證據；當事人、代理人或辯護人於法院調查證據
      時，知有刑事訴訟法第一百五十九條第一項不得為證據之
      情形，而未於言詞辯論終結前聲明異議者，視為有前項之
      同意，同法第一百五十九條之五定有明文。立法意旨在於
      傳聞證據未經當事人之反對詰問予以核實，原則上先予排
      除；惟若當事人已放棄反對詰問權，於審判程序中表明同
      意該等傳聞證據可作為證據；或於言詞辯論終結前未聲明
      異議，基於尊重當事人對傳聞證據之處分權及證據資料愈
      豐富，愈有助於真實發見之理念，且強化言詞辯論主義，
      使訴訟程序得以順暢進行，上開傳聞證據亦均具有證據能
      力。本件被告丁○○已於本院表示就證人丙○○、楊文宗
      於警詢或偵查中之言詞陳述內容並無異見，且同意作為證
      據（見本院卷第21頁），經本院審酌該等證人陳述作成時
      之客觀狀況，並無任何不當施壓或干擾，亦未有事證顯示
      其等有遭受不當取供之情形，因認以之作為本件之證據亦
      屬適當，依上開刑事訴訟法第一百五十九條之五第一項之
      規定，自俱得作為證據使用〕，復有認領保管單、贓物認
      領保管單、失車車牌號碼2352－SH號車輛唯讀案件基本資
      料、採證照片等件附卷（見彰化縣警察局北斗分局北警分
      偵字第0980021925號卷第10頁至第14頁），足見被告丁○○所為之上揭自白，確與客觀事實相符，堪予採認。綜此
      ，本件事證至臻明確，被告丁○○收受贓物犯行，洵堪認
      定。
  二、核被告丁○○所為，係犯刑法第三百四十九條第一項收受
      贓物罪。另被告丁○○有前揭犯罪事實欄所載經有期徒刑
      宣告及執行完畢之情形，此有其臺灣高等法院被告前案紀
      錄表在卷可按，被告丁○○前受有期徒刑之執行完畢後，
      五年以內故意再犯本件有期徒刑以上之罪，構成累犯，應
      依刑法第四十七條第一項之規定予以加重其刑。
  三、爰審酌被告丁○○囿於貪念及自己使用之便而收受贓車，
      既侵害被害人丙○○之財產權益，亦使被竊取之物難於追
      及或回復，助長竊風之盛行，實無足取；兼衡酌被告丁○○收受之贓車已經被害人丙○○領回，犯罪所生之具體損
      害尚非鉅大，其收受贓物行為之可非難性尚不若實際下手
      行竊之人為重，且被告犯後於本院終能坦承犯行，犯罪後
      態度尚稱良好等一切情狀，量處如主文所示之刑，並諭知
      易科罰金之折算標準。
貳、無罪部分：
  一、公訴意旨另以：被告丁○○於收受上開原為被害人丙○○
      所有，車牌號碼為2352－SH號之贓車後，乃透過「宏達汽
      車修理廠」負責人楊文宗以電話聯絡被告甲○○，請被告
      甲○○出借其母鍾金雲所有，平時由被告甲○○使用之車
      牌號碼4896－XY號自用小客車車牌予其使用，被告甲○○
      明知被告丁○○取得該車牌，係為將該車牌懸掛於來路不
      明之贓車上，以躲避警方查緝，竟仍基於隱匿關係他人刑
      事被告案件證據之故意，於九十八年八月中旬間之某日，
      請不知情之楊文宗將原懸掛於車牌號碼4896－XY號自用小
      客車前後之車牌均取下，交付予被告丁○○使用，因認被
      告甲○○所為涉犯刑法第一百六十五條之隱匿關係他人刑
      事案件之證據罪嫌。
  二、按犯罪事實應依證據認定之，無證據不得認定犯罪事實。
      又不能證明被告犯罪或其行為不罰者，應諭知無罪之判決
      ，刑事訴訟法第一百五十四條第二項、第三百零一條第一
      項分別定有明文。次按刑法第一百六十五條湮滅刑事證據
      罪，係指偽造、變造、湮滅或隱匿關係他人刑事被告案件
      之證據；而所謂「刑事被告案件」，係指因告訴、告發、
      自首等情形，已開始偵查後之刑事案件而言，故在偵查開
      始以前，即無所謂刑事被告，自亦無刑事被告案件可言（
      最高法院24年度總會決議、最高法院75年度台上字第5108
      號、94年台非字第53號判決要旨、臺灣高等法院暨所屬法
      院65年度法律座談會刑事類第14號研討結果參照）。
  三、查本件被告甲○○於九十八年八月中旬間之某日，透過不
      知請之宏達汽車修理廠負責人楊文宗取下被告甲○○之母
      鍾金雲所有，平日由被告甲○○使用之車牌號碼4896－XY
      號自用小客車車牌二面交付予被告丁○○使用，固經本院
      認定為真實；惟被告甲○○透過不知情之楊文宗交付上開
      車牌予被告丁○○後，迄至警方於九十八年十月二日十九
      時三十分許，因執行勤務而在臺中縣太平市○○路四三號
      前查獲該部原懸掛車牌號碼2353－SH號車牌，而業經更換
      懸掛號碼4836－XY號車牌之自用小客車為止，被告丁○○
      所涉收受贓物案件部分，尚未為警察所查緝或移送由檢察
      機關偵辦；即使被害人丙○○於失竊當日之凌晨二時許即
      報案失竊，其所申告者亦係竊盜案件，並非被告丁○○所
      涉嫌之贓物案件。易言之，有調查及偵查犯罪權限之相關
      權責機關，於該時尚不知被告丁○○有收受贓物之犯行，
      本件係員警於上揭地點查獲上開原懸掛車牌號碼2353－SH
      號車牌，而業經更換懸掛號碼4836－XY號車牌之自用小客
      車車輛後，依車籍資料傳喚真實車牌號碼4836－XY號自用
      小客車之使用人即被告甲○○到案說明，員警始知悉被告
      丁○○涉犯收受贓物之罪嫌，而對被告丁○○開啟偵查程
      序，被告丁○○至此始具有刑事被告之身分，揆諸前揭說
      明，被告甲○○以出借4896－XY號車牌之方式隱匿被告丁○○收受贓車罪嫌，迄至員警查獲原懸掛車牌號碼2353－
      SH號車牌，而業經變更懸掛號碼4836－XY號車牌之自用小
      客車車輛，依車籍資料傳喚被告甲○○到案說明前，被告
      丁○○尚非屬於偵查開始後之刑事被告，從而，本件就被
      告甲○○而言自無刑法第一百六十五條之「他人刑事被告
      案件」之可言；公訴人遽認被告甲○○所為涉犯刑法隱匿
      關係他人刑事被告案件之證據罪嫌，尚嫌速斷。
  四、綜此，依據現有事證，尚無從認定被告甲○○於出借上開
      號碼4896－XY號車牌予被告丁○○之際，迄至警方查獲原
      懸掛車牌號碼2353－SH號車牌，而業經更換懸掛號碼4836
      －XY號車牌之自用小客車為止，被告丁○○所涉收受贓物
      案件已開始偵查，則被告甲○○所隱匿者自難認關係他人
      刑事案件之證據，而與刑法第一百六十五條之「他人刑事
      被告案件之證據」之構成要件未相合致，揆諸前揭說明，
      本院自應依法就此被告甲○○被訴隱匿關係他人刑事被告
      案件之證據部分，另為無罪判決之諭知。
據上論斷，應依刑事訴訟法第二百九十九條第一項前段、第三百
零一條第一項，刑法第三百四十九條第一項、第四十七條第一項
、第四十一條第一項前段，刑法施行法第一條之一第一項、第二
項前段，判決如主文。
本案經檢察官乙○○到庭執行職務。
中    華    民    國    99    年    5     月    31    日
                  刑事第三庭  法  官  陳思成
以上正本證明與原本無異。
如不服本判決應於收受判決後10日內向本院提出上訴書狀，並應
敘述具體理由；其未敘述上訴理由者，應於上訴期間屆滿後20日
內向本院補提理由書（均須按他造當事人之人數附繕本）「切勿
逕送上級法院」。
                              書記官  吳詩琳
中    華    民    國    99    年    5     月    31    日
附錄論罪科刑法條
刑法第三百四十九條第一項
收受贓物者，處三年以下有期徒刑、拘役或五百元以下罰金。

司法院資訊處製作；財團法人民間司法改革基金會備份。
